臺灣臺中地方法院民事裁定
111年度聲字第406號
聲  請  人  黃僈芛  
上列聲請人與相對人中國醫藥大學附設醫院等人間請求損害賠償
事件（本院111年度醫字第8號），聲請交付法庭錄影光碟，本院
裁定如下：
    主  文
聲請駁回。
聲請費用由聲請人負擔。
    理  由
一、按當事人及依法得聲請閱覽卷宗之人，因主張或維護其法律
    上利益，得於開庭翌日起至裁判確定後6個月內，繳納費用
    聲請法院許可交付法庭錄音或錄影內容，法院組織法第90條
    之1第1項前段定有明文。又當事人及依法得聲請閱覽卷宗之
    人，因主張或維護其法律上利益，聲請交付法庭錄音或錄影
    內容時，應敘明理由，由法院為許可與否之裁定；前項聲請
    經法院裁定許可者，每張光碟應繳納費用新臺幣50元；持有
    法庭錄音、錄影內容之人，就取得之錄音、錄影內容，不得
    散布、公開播送，或為非正當目的使用，亦為法庭錄音錄影
    及其利用保存辦法第8條第1項、第3項、第4項、法院組織法
    第90條之4第1項所明定。
二、本件聲請意旨略以：㈠依法庭錄音錄影及其利用保存辦法第9
    條之規定，為避免日後鈞院將上開法庭錄音錄影刪除，致使
    證據滅失，故聲請人為法律上權益，必須於保存期限內取得
    法庭錄音錄影光碟以保全證據；㈡為維護聲請人法律上利益
    ，必須取得法庭錄音錄影之影音光碟：依民事訴訟法第213
    條第2項規定，審判長對於當事人所為重要聲明或陳述，「
    得」命記載於筆錄，亦可反面解釋為「得」不記錄，對於開
    庭過程，聲請人所有重要主張聲明或陳述，筆錄並未逐字逐
    句作完整紀錄，為法律上之利益，聲請人有必要取得上開法
    庭錄音錄影光碟；民國111年8月17日第二次開庭過程中，因
    為聲請人提出閱卷異議，法官表示不讓聲請人閱卷複製光碟
    證據，法官在法庭上多次斥責聲請人並怒瞪聲請人，法官在
    退庭之前仍怒瞪聲請人許久，讓聲請人心生恐懼，且必然不
    利聲請人訴訟權益，但筆錄登載不實並未予以紀錄，故必須
    錄影之影像與聲音以證明法官審理不公、假藉公務員職權欺
    壓聲請人；聲請人於111年9月30日聲請法庭錄音錄影，但鈞
    院僅只交付法庭錄音而非錄影，僅只聲音而無影像，故請鈞
    院將交付給聲請人之法庭錄音退換為法庭錄影（影音）；㈢
    綜上，聲請人爰依法院組織法第90條之1、法庭錄音錄影及
    其利用保存辦法第8條第2項之規定，請求鈞院許可交付法庭
    錄影（影音）內容等語。
三、經查：按法庭開庭時，除法律另有規定外，應予錄音，必要
    時，得予錄影，法院組織法第90條第2項定有明文。為維護
    法庭之公開透明及司法課責性，法院審理民事、刑事、行政
    訴訟案（事）件及家事、少年保護事件於法院內開庭時，應
    予錄音；法院於必要時，得在法庭內使用錄影設備錄影；法
    庭內之錄影，由審判長、受命法官或受託法官指揮實施，並
    命記明於筆錄，法庭錄音錄影及其利用保存辦法第2條、第7
    條亦有明文。是以法院審理民事事件時，固應予以錄音，惟
    於法庭內使用錄影設備錄影，應由審判長、受命法官或受託
    法官視情形於必要時指揮實施之，並命記明於筆錄，倘未經
    前開程序，當事人自無從依法院組織法第90條之1之規定聲
    請交付法庭錄影光碟。本件於111年8月17日之言詞辯論期日
    ，因無特殊事由足認該次庭期有於法庭內使用錄影設備錄影
    之必要性，故僅依法實施法庭錄音，而未由本院指揮實施法
    庭錄影。從而，該次庭期既未實施錄影，即無法庭錄影內容
    可資交付，是聲請人聲請將法院交付其取得之該次庭期法庭
    錄音光碟退換為法庭錄影光碟，自無從准許，應予駁回。
四、據上論結，本件聲請無理由，爰裁定如主文。 
中　　華　　民　　國　　111 　年　　11　　月　　23　　日
                  民事第六庭  法  官　巫淑芳
正本係照原本作成。
如不服本裁定，應於收受送達後10日內表明抗告理由向本院提出
抗告狀，並應繳納抗告裁判費新台幣１,000元。
中　　華　　民　　國　　111 　年　　11　　月　　23　　日
                              書記官　楊家印